【裁判字號】    93,重訴,1350
【裁判日期】    950126
【裁判案由】    侵權行為損害賠償
【裁判全文】
臺灣臺北地方法院民事判決            93年度重訴字第1350號
原      告  丁○○
            申○○
            卯○○
            黃○○
上列四人
共同訴訟代理人
            陳鎮宏律師
複代理人    陳炎琪律師
複代理人    子○○    住台北市○○路○段247號9樓
被      告  香港商壹傳媒出版有限公司
                      設台北市○○○路○段294號5樓之8
兼法定代理人  玄○    住同上
被      告  酉○○    住同上
            Ｄ○○    住同上
            寅○○    住同上
            宇○○    住同上
            辛○○    住同上
            宙○○    住同上
            Ｆ○○    住同上
            Ａ○○    住同上
            甲○○    住同上
            乙○○    住同上
            午○○    住同上
            Ｂ○○    住同上
            戌○○    住同上
            丙○○    住同上
            天○○    住同上
            己○○    住同上
            庚○○    住同上
            辰○○    住同上
            亥○○    住同上
            地○○    住同上
            Ｅ○○    住同上
            壬○○    住同上
            丑○○    住同上
            未○○    住同上
            癸○○    住同上
            Ｃ○○    住台北市○○區○○路141巷38號
上列二十八人共同訴訟代理人
            羅明通律師
            陳彥任律師
            林銘龍律師
複代理人    王師凱律師
            王子文律師
上列當事人間損害賠償等事件，本院於94年12月27日言詞辯論終
結，判決如下：
    主  文
被告香港商壹傳媒出版有限公司、玄○、Ｄ○○、Ｃ○○應連帶
給付原告丁○○新台幣貳佰萬元，及自民國九十三年十二月十六
日起至清償日止，按年息百分之五計算之利息。
被告香港商壹傳媒出版有限公司、玄○、Ｄ○○、癸○○、未○○、Ｃ○○應連帶給付原告申○○新台幣壹佰萬元，及自民國九
十三年十二月十六日起至清償日止，按年息百分之五計算之利息
。
原告其餘之訴駁回。
訴訟費用由被告香港商壹傳媒出版有限公司、玄○、Ｄ○○、癸○○、未○○、Ｃ○○連帶負擔五分之一，餘由原告負擔。
本判決第一項於原告丁○○以新台幣陸拾柒萬元為被告香港商壹
傳媒出版有限公司、玄○、Ｄ○○、Ｃ○○供擔保後，得假執行
。但被告香港商壹傳媒出版有限公司、玄○、Ｄ○○、Ｃ○○如
以新台幣貳佰萬元或同額之國泰世華商業銀行敦化分行無記名可
轉讓定期存單為原告丁○○預供擔保後，得免為假執行。
本判決第二項於原告申○○以新台幣參拾參萬元為被告香港商壹
傳媒出版有限公司、玄○、Ｄ○○、癸○○、未○○、Ｃ○○供
擔保後，得假執行。但被告香港商壹傳媒出版有限公司、玄○、
Ｄ○○、癸○○、未○○、Ｃ○○如以新台幣壹佰萬元或同額之
國泰世華商業銀行敦化分行無記名可轉讓定期存單為原告申○○
預供擔保後，得免為假執行。
原告其餘假執行之聲請駁回。
    事實及理由
一、按請求之基礎事實同一者，縱於訴狀送達後，原告仍得將原
    訴變更或追加他訴，無須得被告同意，此觀民事訴訟法第25
    5條第1項第2款規定自明。所謂請求之基礎事實同一，係指
    變更或追加之訴與原訴之主要爭點有其共同性，各請求利益
    之主張在社會生活上可認為同一或關連，而就原請求之訴訟
    及證據資料，於審理繼續進行在相當程度範圍內具有同一性
    或一體性，得期待於後請求之審理予以利用，俾先後兩請求
    在同一程序得加以解決，避免重複審理，進而為統一解決紛
    爭者，即屬之。本件原告於起訴時未列Ｃ○○為被告，嗣於
    訴訟中追加Ｃ○○為被告，被告對此雖表示不同意，惟核原
    告主張之基礎事實均為被告香港商壹傳媒出版有限公司在其
    出版之「壹週刊」第148、151期報導所生侵害原告名譽權之
    行為，在社會生活上可認為相關連，且就原請求之訴訟及證
    據資料，於審理繼續進行在相當程度範圍內具有一體性，依
    首揭法條規定，應准許其為訴之追加。
二、原告起訴主張：
（一）被告等於民國93年3月25日於壹周刊第148期及其網站（
      www.twnext.atnext.com）內，以「偕女星澳門公幹，丁○○留下2保險套」等不實報導，貶損原告丁○○、申○○、卯○○、黃○○之名譽，又於93年4月15日於壹周刊
      151期及其網站內，以「暗會丁○○，明交仔仔暴龍，申
      ○○玩3劈」等不實報導，貶損原告丁○○、申○○之名
      譽。被告等透過力量強大之傳媒，恣意貶損一般大眾對原
      告等社會上之評價，侵害原告等之名譽至鉅。觀壹周刊第
      148期於內文第22頁起於「娛樂大代誌」專欄，刻意以粗
      黑字體標示「愛賭又愛女人的丁○○，17日率領康康和N
      ONO，以及女藝人安雅及申○○等人前往澳門參加『周日
      八點黨』的招牌人氣單元「食字路口」錄影。本土天王丁○○除了不改本色的到賭場賭了一把外，本刊19日進入他
      下榻的澳門凱悅酒店房間，在浴室裡赫然發現兩個用過的
      保險套，其中一個裡面還有精液。」內文第23頁並於副標
      題「套留精液，疑為團員」，報導表示「走進丁○○用過
      的浴室，本刊赫然發現浴室的垃圾桶內，居然有兩個用過
      的保險套、疑似女人擦拭過口紅和脂粉的衛生紙，還有女
      用綁頭髮的橡皮筋、髮夾，其中一個保險套裡面還有精液
      ，可見丁○○在澳門還是過著春色無邊的夜生活。」該報
      導並於前述報導文字旁，刊登一幅內含衛生紙、髮夾、保
      險套包裝袋之垃圾桶照片，且以「丁○○酒店房間浴室的
      垃圾桶內，出現兩個用過的保險套，一個內有精液，還有
      女用髮夾、綁頭髮的橡皮筋及衛生紙」之旁白文字，作為
      該幅照片之解說。該段報導之最後一段，則擅下結論「不
      過，這次丁○○再到澳門，不僅留下保險套，而且流連賭
      場，再次證明他愛女人、愛賭的性格，一路走來，始終如
      一。」被告壹周刊副總編輯Ｄ○○甚至於西元2004年3月2
      5日蘋果日報報導中，宣稱「整個塑膠袋我們都從澳門帶
      回來了，其中包括留有精液的保險套，現在放在冰箱裡保
      存，必要時可以做DNA，證實我們的報導無誤。」，繼續
      意圖混淆視聽。除前揭不實報導外，被告更於內文第23頁
      之副標題「東區女王新歡瑤瑤」下，報導表示「丁○○的
      感情生活豐富，有『東區兔王』之稱。」、「除奔走於同
      住東區的太太張葳葳、女友Candy及助理安琪拉的住處之
      外，他在外面依舊女友不斷。」這些報導內容，亦致原告
      之社會上評價遭受不當之貶抑，對原告丁○○之名譽業已
      造成損害。另壹周刊第151期於內文第28頁起，於「娛樂
      大代誌」專欄「暗會丁○○，明交仔仔暴龍，申○○玩3
      劈」報導中，刻意以反白字體標示「偶像劇女星申○○，
      才剛揮別了交往2年的李威，與仔仔周渝民越走越近，感
      情有了逐漸靠岸的跡象。沒想到，上周日凌晨4點多，申
      ○○與丁○○卻秘密相會、悄悄談心，但因發現被本刊察
      覺而掃興散會。」並於內文第30頁「桃花朵朵、四男拱月
      」的標題下，報導表示：「三月底爆發丁○○『澳門保險
      套風波』，當時同行的三位女藝人，除了已有男友的曾寶
      儀和性感的安雅外，還有申○○，雖然外界都將狐疑眼光
      投向安雅，之後更扯出一個沒去錄影的嚴淑明。但事實上
      ，丁○○私下約會的對象卻是申○○。」並於內文第29頁
      報導表示：「4月11日星期日凌晨約四點多，在台北市街
      頭，申○○走在前、丁○○在後，而丁○○的兩位助理跟
      著兩人的腳步，四人像才結束聚會，跟著續攤。他們步入
      位於仁愛路巷內的一間pub」、「當丁○○進門時，隱約
      聽到服務生悄聲地問：『憲哥你跟誰一起來？』而丁○○
      自然地答說：『申○○』」。並在「沙發私語，助理把風
      」的標題下，描繪兩人於pub談話之情形。該份報導所附
      佐證，僅係內文第29頁所附三張照片。該頁左上角之照片
      （以下簡稱照片一）係一對影像極為模糊，無法辨識相貌
      的男女照片，照片上附上「3月18日」之字樣，並於照片
      左側附上說明：「丁○○與申○○、安雅、曾寶儀在澳門
      公幹、當天錄完影後、晚間七點多、申○○與丁○○先後
      回到飯店休息，在飯店大廳短暫說笑。」。該頁右上角之
      照片（以下簡稱照片二）係由一張丁○○的照片與一張申
      ○○的照片合成，並於照片上側附上說明：「當晚八點多
      ，一行人又去賭場試身手，一直玩到十一點多，丁○○跟
      申○○才一前一後離開賭場，即使身在異地，兩人行動還
      是很小心。」該頁右下角之照片（以下簡稱照片三、四）
      係由兩張照片組成，其中一張極為模糊並刻意將車牌打上
      馬賽克的汽車車尾照片（以下簡稱照片三）。另一張照片
      則更模糊，僅能勉強看出是一個開著車門的車，並於照片
      中畫出一個紅箭頭（以下簡稱照片四）。在這組照片下側
      附上說明：「丁○○助理發現被本刊盯梢，急忙電召司機
      將座車開到門口，接著丁○○快速離開pub，閃入車內（
      箭頭處）。」又壹周刊第148期報導更指稱：「至於丁○○的對象是何人，由於本刊直到19日凌晨三點都守在酒店
      大廳，完全沒有見到飯店外有女性進入丁○○下榻的樓層
      ，所以研判他的對象極有可能是隨丁○○一起到澳門的眾
      多女性之一，至於是女藝人還是女性助理，則不得而知。
      」，而前述報導之內容全然不符事實，且毫無證據足以說
      明、佐證，則前揭報導係在毫無證據之情形下，恣意作出
      全然不符事實之陳述，實係本於惡意，不法侵害原告丁○○、申○○、卯○○、黃○○之名譽，自當負侵權行為損
      害賠償之責。是衡諸民法第184條第1項前段侵權行為之規
      定，系爭報導本身既足該當為不法之加害行為，且客觀上
      已使原告等個人名譽之評價產生嚴重貶抑及損害，且被告
      等為專業之媒體工作者，對於消息來源之查證義務及妄自
      報導不實可能對原告產生之損害，絕難推諉不知，被告等
      以系爭報導造成損害之過程中，主觀上亦難謂無故意過失
      ，故渠等行為，應負侵權責任無疑，為此提起本件訴訟。
（二）被告酉○○、寅○○、宇○○、辛○○、宙○○、Ｆ○○
      、Ａ○○、甲○○、乙○○、午○○、Ｂ○○、戌○○、
      丙○○、天○○、己○○、庚○○、辰○○、亥○○應係
      參與壹週刊第148期「偕女星澳門公幹，丁○○留下2保險
      套」及壹週刊第151期「暗會丁○○，明交仔仔暴龍，申
      ○○玩3劈」報導之製作、編審：
    1.系爭壹週刊第148期、第151期目錄頁（原證九號）中，清
      楚列明被告酉○○與寅○○係該二期壹週刊之執行副總編
      輯，被告宇○○、辛○○、宙○○、Ｆ○○、Ａ○○、甲○○、乙○○與午○○係該二期壹週刊之副總編輯，被告
      Ｂ○○、戌○○、丙○○、天○○、己○○、辰○○與亥
      ○○係該二期壹週刊之主任。
    2.依系爭壹週刊第148期之報導內文（第148期壹週刊第22
      頁）所示，系爭報導之職務分配為「娛樂組」撰文、「攝
      影組」攝影、「美術組」設計、「編務組」編輯並由「研
      究組」提供資料，被告香港商壹傳媒出版有限公司將系爭
      報導之初步編輯、設計者以「娛樂組」、「設計組」等字
      眼取而代之，原告自無法得知該篇報導之初步編輯、設計
      者為何人，然一般雜誌、新聞出版之規則，並非負責撰文
      、設計者，撰寫、編排完畢即可出刊，必定需經內部之審
      核方得出版，是以，被告酉○○與寅○○明列該期壹週刊
      之執行副總編輯，被告宇○○、辛○○、宙○○、Ｆ○○
      、Ａ○○、甲○○、乙○○與午○○明列該期壹週刊之副
      總編輯，被告Ｂ○○、戌○○、丙○○、天○○、己○○
      、辰○○與亥○○明列該期壹週刊之主任，自屬有權審核
      、決定是否出刊之人，被告抗辯酉○○、寅○○、宇○○
      、辛○○、宙○○、Ｆ○○、Ａ○○、甲○○、乙○○、
      午○○、Ｂ○○、戌○○、丙○○、天○○、己○○、辰
      ○○與亥○○皆未參與系爭報導之編審、決策，則系爭報
      導豈非僅需初步編輯即可出刊？況且系爭報導乃係當期週
      刊之封面報導，如此之處理流程，殊與常理相違！被告之
      抗辯顯為推卸責任之詞。
    3.依系爭壹週刊第151期之報導內文（第151期第28頁）所示
      ，被告癸○○為系爭報導之「編輯」，未○○為「設計」
      ，撰文者則以「娛樂組」取而代之，惟當時被告酉○○與
      寅○○明列該期壹週刊之執行副總編輯，被告宇○○、辛○○、宙○○、Ｆ○○、Ａ○○、甲○○、乙○○與午○○明列該期壹週刊之副總編輯，被告Ｂ○○、戌○○、丙○○、天○○、己○○、辰○○與亥○○明列該期壹週刊
      之主任，且系爭報導亦為當期週刊之封面報導，如前所述
      ，若僅經初步編輯即予出刊，實與常理相違背，是以被告
      之抗辯實無足採信！
    4.參照臺灣臺北地方法院92年度訴字第3797號民事判決：「
      ... 被告辯稱黎智英係壹傳媒公司之代表人，平日從未介
      入任何編務之流程；被告陳寶旭係執行副總編輯，僅就特
      定專案之報導負責；被告林道銘係攝影主任，僅負責攝影
      組行政事務，本件照片並無參與拍攝；被告林珮誼及賴志
      芳則為美術編輯，單純負責版面美工色彩之編排，對本件
      報導標題及內容之決定，無權置喙；被告壬○○任編務組
      主編，只負責錯字的更正，照片的拍攝更非其職務範圍云
      云。但彼等如對於相關文稿如無編排、設計、審核權限，
      焉有可能於壹週刊註明其職責？被告又不能提出內部分工
      流程，以具體說明本篇報導實際編纂、審核、決策者另有
      他人，所辯顯非可取。... 」，因此，被告酉○○與寅○○既明列為該二期壹週刊之執行副總編輯，被告宇○○、
      辛○○、宙○○、Ｆ○○、Ａ○○、甲○○、乙○○與午
      ○○明列該二期壹週刊之副總編輯，被告Ｂ○○、戌○○
      、丙○○、天○○、己○○、辰○○與亥○○明列該二期
      壹週刊之主任，自應有編排、設計、審核權限，今被告辯
      稱無此權限，卻又無法提出內部分工流程，其所辯並不可
      取。
（三）系爭報導已侵害原告之名譽：
    1.被告雖辯稱依其查證結果，有相當理由確信該使用過的保
      險套應係原告丁○○所遺，惟第148期壹週刊之報導中之
      圖文，諸如「套留精液疑為團員」、「至於丁○○的對象
      是何人... 所以研判他的對象極有可能是隨丁○○一起到
      澳門的中多女性之一，至於是女藝人還是女性助理，則不
      得而知」，以足令閱讀該週刊之觀眾，對於原告丁○○、
      申○○、卯○○、黃○○等產生不當之聯想，顯係影射原
      告丁○○與隨行之女性工作人員間有性行為，尤其丁○○
      已有家室，此等報導實嚴重貶損原告等之人格、形象、及
      品德，使原告等之人格、形象、聲譽遭受負面評價，已屬
      侵害原告等之名譽權甚明。
    2.被告復辯稱其第151期之週刊報導並未指稱原告丁○○與
      任何人在澳門發生性行為，惟從「三月底爆發丁○○澳門
      保險套風波」、「事實上，丁○○私下約會的對象卻是申
      ○○」「丁○○跟申○○才一前一後離開賭場，即使身在
      異地，兩人行動還是很小心」此等文字，被告等已明白將
      「澳門保險套風波」特定為原告丁○○與原告申○○，欲
      使閱讀者對於原告丁○○與原告申○○產生確有發生性行
      為之聯想，已對原告丁○○與原告申○○之人格、形象及
      品德造成損害，被告等之行為確已嚴重侵害原告丁○○與
      原告申○○之名譽權。
    3.被告於系爭報導中，表示「丁○○的感情生活豐富，有『
      東區兔王』之稱」云云，被告並主張「東區兔王」之稱號
      並非被告所自行杜撰，並引其他媒體報導為佐證，惟查附
      件三之聯合報報導，內容雖有「丁○○也自嘲：『我就是
      東區兔王嘛！』」之字眼，惟係指「丁○○有豐富的購屋
      經，至今名下擁有十幾棟房子更堪稱房產大戶」「在東區
      有價值上億地產」，根本並非報導丁○○之感情生活，詎
      被告惡意「移花接木」，適反證其為惡意之不實報導；此
      外，被告所提出附件四之報導，更無乙則與被告所謂「東
      區兔王」有關。
（四）系爭報導並非真實：
    1.被告謂其由房卡、早餐券與便條紙係自原告丁○○所下榻
      之1035號房所取得，而能證明該保險套確係自澳門所帶回
      ，惟被告亦已自承其未親眼看到原告丁○○當天晚上有進
      入飯店或進入「1035號房」，且被告等亦未親眼看見該保
      險套是何人放置，更不知道該保險套係何人所使用，縱使
      被告能證明該保險套是自澳門取得，該證明亦無任何意義
      ！由被告所提之證據仍無法證明該保險套確為原告丁○○
      所留，更無法證明被告所只指之性行為發生對象究是何人
      。
    2.有關被告聲請將其所謂「丁○○使用過之保險套」送請鑑
      定乙節，因被告未能證明其前提事實，無從建立與本件之
      關聯性，況與本件爭點無涉，故無鑑定之必要，蓋被告未
      舉證其所謂保險套，於何時，何處，由何人取得，且被告
      亦並未先行檢驗該保險套是否確實可供DNA驗證，焉有要
      求原告先行比對之理？況據調查局表示「因為長期存放於
      冰箱，導致部分精液組織壞死，而樣本發霉也極有可能讓
      DNA鑑定工作無法順利完成」，故被告之檢體客觀上是否
      可供檢驗，甚有疑問。
    3.被告於第151期報導中所指之93年4月10日晚上至11日凌晨
      一點半，原告申○○係與證人巳○○、戊○○及訴外人楊
      丞琳在敦化南路二段170號泡沫紅茶店聊天，因巳○○與
      戊○○皆有參與，對於當日事實經過之描述一致，方屬常
      理，況且巳○○為原告申○○之經紀人，戊○○為原告申
      ○○之宣傳助理，對於原告申○○之工作行程有所掌握亦
      為與常理相違背，尤其戊○○特別證稱因當天係談論楊丞
      琳之工作，故印象特別深刻，被告竟執「證人戊○○證言
      之內容又與先前證人巳○○之證言內容完全相同」，而推
      斷證人戊○○所言不實在，其推論方屬與常理相違。
（五）被告未經合理查證，被告有故意過失：
      被告雖辯稱系爭壹週刊第148期及第151期，業經其合理查
      證，有相當理由確信其內容為真實，惟查，針對系爭第14
      8期報導部分，被告所提出之證據，以「房卡、早餐券、
      便條紙」並無法證明該保險套確係原告丁○○所遺留，而
      從被告Ｃ○○之證言亦無法證明原告丁○○當天晚上確有
      進入1035號房。針對系爭第151期報導部分，首先，依Ｃ
      ○○所言，如確曾看見丁○○與申○○私下幽會，當時復
      帶有相機，以其擔任攝影記者之特性，豈會未拍下丁○○
      與申○○一起或分別離開pub之照片？此顯違常理！反觀
      被告所提出之照片1、2及3，其中照片1、2係丁○○、申
      ○○分別離開澳門賭場之照片，與本件pub幽會乙事並無
      關連，另照片3據被告所稱係吳單獨離開pub之照片云云，
      惟看不出是吳本人，更看不出自何處離開，故該等照片皆
      無法證明被告所云94年4月11日凌晨原告丁○○與原告申
      ○○確有私下見面！綜上所述，被告等所掌握之證據十分
      薄弱，更何況系爭報導並不具有急迫性，被告卻亦未給予
      原告平衡報導之機會，甚且被告亦非不能聯絡上原告等人
      ，從其致電與證人巳○○「巳○○之證言：151期是4月15
      日出刊，我在4月14日下午接到壹週刊副總編輯宋筱玲（
      音譯）打我的行動電話，他跟我說隔天4月15日會有原告
      申○○報導，她說她們沒有拍到任何照片，希望我不要介
      意，如果原告申○○不紅，我們不會寫，我再次確認她們
      報導方向及內容，她說真的有拍到什麼，要我不要介意…
      」，顯見被告等亦知其並未盡合理查證義務，雖致電與原
      告之經紀人，卻僅係告知即將出刊之事，實難謂被告等已
      盡查證義務、善盡平衡報導，系爭報導已對原告等造成名
      譽權上之損害，被告等身為新聞媒體工作者本應盡前述「
      合理查證、平衡報導」之」責，且被告等亦非不能注意而
      未注意，縱使，被告辯稱並無侵害原告等名譽權之意圖，
      為其已屬過失侵害原告等之名譽權！
（六）被告傳述不實之事實，且非屬合理評論：
      被告確傳述不實之事實，觀諸系爭148及151期報導內文，
      被告皆在描述、杜撰、捏造不實之「事實」，諸如「保險
      套為原告丁○○所遺留」「丁○○的對象是何人... 極有
      可能是隨行之團員」、「事實上，丁○○私下約會的對象
      卻是申○○」等，被告皆係在形塑原告丁○○與原告申○○、卯○○、黃○○有發生性行為之虛構事實，另外，又
      透過連貫的且與報導內容無關之照片編排方式，陳述原告
      丁○○與原告申○○有私下約會之虛構事實。另被告於第
      148期之系爭報導以「走進丁○○用過的浴室，本刊赫然
      發現浴室的垃圾桶內，居然有兩個用過的保險套、疑似女
      人擦拭過口紅和脂粉的衛生紙，還有女用綁頭髮的橡皮筋
      、髮夾，其中一個保險套裡面還有精液，可見丁○○在澳
      門還是過著春色無邊的夜生活」、「不過，這一次丁○○
      再到澳門，不僅留下保險套，而且流連賭場，再次證明他
      愛女人、愛賭的性格，一路走來始終如一。」，於第151
      期報導中以「三月底爆發丁○○『澳門保險套風波』，當
      時同行的三位女藝人，除了已有男友的曾寶儀及性感的安
      雅外，還有申○○，雖然外界都將狐疑眼光投向安雅，之
      後更扯出一個沒去錄影的嚴淑明，但事實上，丁○○私下
      約會的對象卻是申○○」，被告並未親眼看見原告丁○○
      有進入飯店或1035號房，亦無法確認所指之保險套係原告
      丁○○所遺留，此有被告Ｃ○○之證言可稽，另外，依證
      人戊○○及證人Ｃ○○之證言，被告亦明知原告申○○並
      未於93年4月11日與原告丁○○一同前往PUB，更顯見被告
      所為者並非合理評論，甚且應屬「惡意評論」。
（七）原告請求之金額與登報方式相當：
      原告丁○○之演藝事業遍及華人世界，除主持、歌唱、戲
      劇、電影、廣告等，並代言多項商品，係一知名度極高之
      演藝人員，且形象良好，甚受大眾喜愛；原告申○○近幾
      年拍攝眾多戲劇、電影、廣告，亦曾寫作書籍出版，為新
      生代知名度極高之演藝人員；原告卯○○、黃○○亦為社
      會一般評價良好之演藝工作人員。被告以不實報導污衊原
      告等之人格，已不法侵害原告名譽權，對原告造成莫大之
      精神上損害，因此原告依民法第195條第1項，請求被告連
      帶給付原告丁○○新台幣（下同）1,000萬元、原告申○○500萬元、原告卯○○、黃○○各100萬元之慰撫金，及
      被告應連帶於中國時報、聯合報、民生報、大成報及自由
      時報各報頭版上方兩格刊如附件二之登道歉啟事，是原告
      所請求之回復名譽方式確為適當。爰為聲明：（1）被告
      壹傳媒出版有限公司、玄○、酉○○、Ｄ○○、寅○○、
      宇○○、辛○○、宙○○、Ｆ○○、Ａ○○、甲○○、乙○○、午○○、Ｂ○○、戌○○、丙○○、天○○、己○○、庚○○、辰○○、亥○○、地○○、Ｅ○○、壬○○
      、丑○○、未○○、癸○○、Ｃ○○應連帶給付原告丁○○1,000萬元、原告申○○500萬元，及自起訴狀送達翌日
      起至清償日止，按週年利率5％計算之利息。（2）被告香
      港商壹傳媒出版有限公司、玄○、酉○○、Ｄ○○、寅○○、宇○○、辛○○、宙○○、Ｆ○○、Ａ○○、甲○○
      、乙○○、午○○、Ｂ○○、戌○○、丙○○、天○○、
      己○○、庚○○、辰○○、亥○○、地○○、Ｅ○○、壬○○、丑○○、Ｃ○○應連帶給付原告卯○○、原告黃○○各100萬元，及自起訴狀送達翌日起至清償日止，按週
      年利率5％計算之利息。（3）全體被告應連帶於中國時報
      、聯合報、民生報、大成報影劇版及自由時報各報頭版上
      方兩格刊登如附件二之道歉啟事。（4）就第一、二項之
      聲明，願供擔保請准宣告假執行。
三、被告則以：
（一）壹週刊每期出刊二冊，一冊之內容為政治、時事與財經等
      事項（以下簡稱A本）；另一冊則係報導關於娛樂、名人
      、美食與生活等事項（以下簡稱B本）。本件被告玄○、
      酉○○、寅○○、宇○○、宙○○、Ｆ○○、乙○○、午
      ○○、Ｂ○○、戌○○、丙○○、己○○、庚○○與被告
      亥○○於壹週刊第148期、第151期出刊時，係擔任該2期
      壹週刊「A本」之編務相關作業，與系爭壹週刊第148期、
      第151期B本之報導報導無涉，並未侵害原告等之權利，自
      無須對渠等負損害賠償責任。又壹週刊B本之內容，包括
      娛樂、名人、美食、人物、時尚及其他娛樂情報等事項，
      已如前述。本件被告辛○○於系爭壹週刊第148期、第151
      期報導出刊時，係擔任B本時尚報導編務工作；被告Ａ○○、天○○當時則係擔任美食報導編務工作；被告甲○○
      當時擔任B本人物專題編務工作；被告辰○○當時擔任B本
      名人報導編務工作，渠等皆與系爭壹週刊第148期、第151
      期關於原告等之報導無涉，自無須對渠等負侵權行為損害
      賠償責任。另被告地○○、Ｅ○○、壬○○、丑○○、未
      ○○與被告癸○○，於系爭壹週刊第148期、第151期出刊
      時，雖擔任壹週刊之編務工作，惟查：上開被告之工作內
      容，僅係就報導文字或圖片為版面編排，渠等僅係單純負
      責版面美工色彩之編排或校正錯字，就報導實質內容並無
      決定權限，是以上開被告顯與系爭報導無涉，自無須對原
      告等負損害賠償責任。
（二）依大法官釋字第509號解釋之意旨以及最高法院93年台上
      字第851號判決，若新聞媒體工作者在報導前業經合理查
      證，而依查證所得資料，有相當理由確信其報導為真實者
      ，應認其已盡善良管理人之注意義務而無過失，縱事後證
      明與事實不符，亦不能令負侵權行為之損害賠償責任。
（三）壹週刊第148期以「偕女星澳門公幹丁○○留下2保險套」
      為標題之報導出刊前，業經被告壹傳媒公司記者採訪查證
      並取得相關證物，自有相當理由確信報導為真實，並無不
      法侵害原告名譽權之行為：
  １、原告丁○○於93年3月17日為拍攝「食字路口」節目而前
      往澳門。3月19日原告退房後，被告壹週刊公司之記者透
      過管道，進入其尚未整理之房間內，並在室內發現使用過
      之保險套、疑為女子擦拭口紅和脂粉的衛生紙、綁頭髮的
      橡皮筋及髮夾等物，被告壹傳媒公司記者在現場拍照後，
      並將相關物品一併帶回台灣。被告壹傳媒公司基於上述查
      證結果，有相當理由確信該使用過之保險套應係原告丁○○所遺，故以「偕女星澳門公幹丁○○留下2保險套」作
      為報導之標題。是以本件被告壹傳媒公司已盡其查證之能
      事，且依被告壹傳媒公司查得資料及證據，包括被告丁○○所遺之保險套等物、原告丁○○之房卡、載有原告等人
      房號之凱悅酒店便條紙與早餐券等物，並經證人Ｃ○○到
      庭陳述採訪經過明確，應有相當理由確信報導內容為真實
      ，從而並無不法侵害原告名譽信用情事。
  ２、原告雖主張：「被告更於內文第二十三頁之副標題『東區
      女王新歡瑤瑤』下，報導表示『丁○○的感情生活豐富，
      有『東區兔王』之稱。』、『除奔走於同住東區的太太張
      葳葳、女友Candy及助理安琪拉的住處之外，他在外面依
      舊女友不斷。』…然通觀該段報導，毫無客觀基礎事實之
      記載，即妄指原告『有『東區兔王』之稱。』究竟『東區
      兔王』稱號係從何消息來源而來，亦或僅係被告欲加之罪
      ，全然無法由該段報導得知。是以此段報導係在毫無事實
      陳述之基礎下，恣意做出損及原告丁○○名譽之評論…」
      云云，惟查：於系爭報導出刊前，國內外媒體即以「東區
      兔王」一語形容原告丁○○，其理由則係「由於丁○○在
      台北地區擁有多家豪宅，因此有著『東區兔王』稱號」。
      系爭報導僅係使用演藝圈對原告丁○○習用之稱號，既非
      自行捏造該稱號，亦無損害原告丁○○名譽之故意或行為
      。詎原告未察於此，逕以系爭報導引用演藝圈內對原告稱
      號，逕指被告壹傳媒公司有侵害原告丁○○名譽之行為，
      似難謂於法有據。
  ３、原告丁○○等雖主張系爭內容不實，系爭保險套等物之照
      片係被告自行捏造云云，惟按民事訴訟法第277條前段明
      定：「當事人主張有利於己之事實者，就其事實有舉證之
      責任」；又同法第282條之一第一項復規定：「當事人因
      妨礙他造使用，故意將證據滅失、隱匿或致礙難使用者，
      法院得審酌情形認他造關於該證據之主張或依該證據應證
      之事實為真實。」本件原告雖主張系爭保險套等物並非原
      告丁○○所遺，系爭報導不實侵害原告丁○○之名譽權，
      然原告並未就此一事實舉證證明系爭報導之內容確有不實
      之處。且被告就保險套確係由壹週刊記者自澳門凱悅酒店
      1035號房內帶回之事實，業向鈞院聲請將系爭保套等物送
      請鑑定，並經當時之採訪記者證人Ｃ○○到庭陳述事實經
      過，然原告僅單純否認被告之主張，亦不同意提供檢體以
      供系爭保險套DNA鑑定比對。是以依民事訴訟法第282條之
      1第1項之規定，原告既不願意提供檢體以供比對，而此一
      鑑定資料又僅有原告丁○○本人能加以提供，故應認被告
      就關於系爭保險套之主張為真實，該保險套確係原告丁○○於澳門所遺。又按民事訴訟法第337條明定：「鑑定所
      需資料在法院者，應告知鑑定人准其利用。法院於必要時
      ，得依職權或依聲請命證人或當事人提供鑑定所需資料。
      」本件DNA鑑定所需之檢體，得為口腔黏膜組織、毛髮（
      需有毛囊）或其他少量之身體組織。由前揭資料可知，鑑
      定所需之檢體並不致於影響原告丁○○之身體完整性，且
      取樣之過程亦無損其人格尊嚴，是以原告拒絕提供鑑定資
      料，自應認原告係妨礙被告使用證據，被告就關於系爭主
      張應屬真實。
  ４、系爭壹週刊第151期第29頁所附佐證照片1及照片2，僅係
      被告香港商壹傳媒出版有限公司為方便讀者相互比對而將
      二張照片併列，並非「合成照片」。又系爭壹週刊第151
      期第29頁照片3中汽車車號，乃係基於保護原告隱私之目
      的而施以馬賽克處理，被告壹媒公司並未刊登偽造之照片
      。
  ５、原告丁○○已與訴外人張葳葳結婚且育有子女，是以第14
      8期與第151期報導指出原告丁○○與配偶以外之人發生性
      關係，與原告是否構成刑法第239條通姦罪之公共利益有
      關，自無不法侵害原告名譽權之情事：原告雖又主張系爭
      報導與公共利益無關，被告基於惡意不法侵害原告名譽權
      ，自應負侵權行為損害賠償責任云云，惟查：我國刑法學
      者林山田認為：「…至於是否涉及被害人私德，是否與公
      益有關，則應就案情作客觀之判斷。例如指摘他人違犯竊
      盜罪之具體事件內容，或傳述他人與有夫之婦通己之內情
      等，則因竊盜與通姦均為刑法明文處罰之行為，雖指摘內
      容涉及被害人之私德，但卻與公益有關，故行為人若能證
      明其內容為真實者，則因不具違法性，而無由構成本罪（
      即刑法第310條之誹謗罪）」，前揭文字雖係針對刑法誹
      謗罪所為之解釋，然於民事毀損他人名譽權之侵權行為亦
      應有其適用。本件原告丁○○已與訴外人張葳葳結婚且育
      有子女，是以若原告丁○○與配偶以外之人發生性行為時
      ，自可能構成刑法第239條之通姦罪，從而第148期與第
      151期雖事涉原告丁○○之私德，然亦與其是否構成刑法
      第239條通姦罪之公共利益有關。故被告基於查證所得資
      料而有相當理由確信原告丁○○確於澳門凱悅酒店與配偶
      以外之人發生性關係，基於最高法院93年台上字第851號
      判決與學者林山田之見解，被告自無任何侵害原告丁○○
      名譽權之情事。
  ６、壹週刊第151期標題為「暗會丁○○明交仔仔暴龍申○○玩3劈」之報導，僅係報導原告丁○○與原告申○○之
      親密舉動，並未指稱原告丁○○曾與任何人在澳門發生性
      行為，故系爭壹週刊第151期之報導，自無不法侵害原告
      丁○○名譽權之情事：查原告雖又主張：「此篇『暗會丁○○，明交仔仔暴龍，申○○玩3劈』之報導，不僅意圖
      接續前述『偕女星澳門公幹丁○○留下2保險套』之報導
      ，繼續捏造事實，誣指原告丁○○於澳門私生活混亂，更
      捏造原告申○○與原告丁○○於澳門之行後仍私下幽會之
      報導，意圖使讀者產生原告申○○與原告丁○○確實在澳
      門發生關係，且事後乃繼續交往等錯誤印象。是以本篇報
      導之內容，其內容不僅顯與公共利益或公共事務無涉，且
      顯然使一般社會大眾對原告丁○○之品德及私生活等產生
      負面印象，致原告丁○○之社會上評價遭受不當之貶抑，
      對原告丁○○之名譽已造成不貲之損害」云云，惟查：系
      爭壹週刊第151期報導之文字，僅係報導原告丁○○與原
      告徐瑋倫之親密互動，且文中亦將相關照片一併揭露，並
      無虛偽不實之處，既未指稱原告丁○○與原告徐瑋倫在澳
      門有私生活混亂之行為，亦未載有渠等曾於澳門發生性行
      為之文字，故並無侵害原告丁○○名譽之意圖或行為可言
      。
  ７、本件系爭壹週刊第148期中「可見丁○○在澳門還是過著
      春色無邊的夜生活」之文字，乃係根據於原告丁○○房內
      所發現使用過的保險套、其他女性使用過之物品等證據，
      參酌被告壹傳媒公司記者實地查證結果所為之綜合判斷，
      已如前述。是以該「春色無邊的夜生活」，乃係被告壹傳
      媒公司基於查證所得資料，所為之主觀評論，亦即屬於「
      發表意見」，並無所謂侵害原告名譽之意圖或行為。系爭
      報導中「愛賭愛女人」與「春色無邊的夜生活」等詞句係
      被告壹傳媒公司綜合查證所得資料所為之評論，亦即屬於
      「發表意見」。按意見為表意人主觀之價值判斷，無所謂
      真偽對錯可言，依司法院大法官釋字第509號解釋之意旨
      ，應認本件被告壹傳媒公司在報導前業經合理查證，基於
      查證所得事實所發表之「善意評論」，自無不法侵害原告
      丁○○名譽之情事，亦毋須負損害賠償責任：（一）按刑
      法第311條規定：「以善意發表言論，而有左列情形之一
      者，不罰：…三對於可受公評之事，而為適當之評論者。
      」該條文立法理由則謂：「…蓋保護名譽，應有相當之限
      制，否則箝束言論，足為社會之害，故以善意發表言論，
      而有本條所列情形者，不問事實之真偽，概不處罰。本條
      酌採多數國立法例，規定本條，庶於保護名譽及言論自由
      兩者折衷，以求適當。」復按吳庚大法官於司法院大法官
      釋字第509號解釋所提出之協同意見書中，亦指出：「…
      按陳述事實與發表意見不同，事實有能證明真實與否之問
      題，意見則為主觀之價值判斷，無所謂真實與否，在民主
      多元社會各種價值判斷皆應容許，不應有何者正確或何者
      錯誤而運用公權力加以鼓勵或禁制之現象，僅能經由言論
      之自由市場機制，使真理愈辯愈明而達去蕪存菁之效果。
      對於可受公評之事項，尤其對政府之施政措施，縱然以不
      留餘地或尖酸刻薄之語言文字予以批評，亦應認為仍受憲
      法之保障。蓋維護言論自由即所以促進政治民主及社會之
      健全發展，與個人名譽可能遭受之損失兩相衡量，顯然有
      較高之價值」。釋字第509號解釋雖係針對刑法第310條、
      第311條所為之解釋，惟基於法律適用之一體性，其解釋
      意旨於民事爭訟亦應有其適用。亦即「發表意見」與「陳
      述或報導事實」不同，發表意見係表意人依其個人價值判
      斷而提出主觀之意見與評論，縱其內容足令被批評者感到
      不快或自認影響其名譽，則仍非屬刑法上之誹謗行為，亦
      不構成民法上之侵權行為。
  ８、又按台灣高等法院93年度上易字第655號刑事判決表示：
      「…以善意發表言論，對於可受公評之事為適當之評論係
      刑法第三百十一條第三款明定之誹謗罪阻卻違法事由。所
      謂『善意』之認定，倘誹謗涉及之對象係公眾人物，則因
      公眾人物較諸一般人更容易接近大眾傳播媒體，自可利用
      媒體為其所作所為進行辯護，是以其就公共事務之辯論，
      實處於較為有利之地位，則人民對公眾人物所為有關公共
      事務之批評，自應嚴格認定其是否確有實際惡意…本院認
      為所謂『以善意發表對可受公評之事，而為適當之評論』
      ，要件有四：（一）系爭言論乃是一種意見（Opinion）
      的表達而非事實（Fact）之陳述；（二）其所評論者必須
      為與公眾利益有關之事項；（三）評論所根據或所評論之
      事實，應隨同評論一併公開陳述，或已經為眾所周知；（
      四）表意人為該評論時，其動機並非以損害評論人之名譽
      為唯一目的。只要符合上述四要件之評論，即應認係合理
      之評論（Fair Comment），而受保護，至於該評論是否『
      正確』，並非法院所應判斷」。本件系爭壹週刊第148期
      報導中，雖載有「愛賭又愛女人的丁○○」、「可見丁○○在澳門還是過著春色無邊的夜生活」以及「…這一次丁○○再到澳門，不僅留下保險套，而且流連賭場，再次證
      明他愛女人、愛賭的性格…」等文字，然系爭報導中「愛
      賭愛女人」與「春色無邊的夜生活」等語，乃係被告壹傳
      媒公司就系爭報導內容進行相當查證，包括實際派記者至
      澳門採訪原告等人之活動，並取得原告丁○○在旅館內所
      遺留之相關物件後所得之結論。系爭報導為上述評論時，
      亦將採訪所得之原告等人照片、房卡與便條紙與保險套等
      物一併披露於系爭報導之中，且原告為公眾人物且並有配
      偶，系爭報導亦與原告是否構成刑法第239條通姦罪之公
      益有關。從而「愛賭愛女人」與「春色無邊的夜生活」等
      語，自屬被告壹傳媒公司基於其查證所得資料，所發表之
     「合理評論」，依前揭司法院大法官釋字第509號解釋與刑
      法第311條第3款之意旨，此一結論係屬「發表意見」，不
      同於事實報導有真假對錯之問題，自非屬刑法之誹謗行為
      ，亦不構成民法之侵權行為。故被告基於查證所得之事實
      所發表之「善意評論」，自無侵害原告名譽之情事，亦毋
      須負損害賠償責任。
（四）關於原告申○○部分：
  １、系爭報導並未指稱原告申○○與原告丁○○有發生性關係
      ，亦無影射二人有發生性關係之文字，故並無侵害原告名
      譽權之情事：原告申○○雖主張系爭壹週刊第148期報導
      中，「已指稱原告申○○為參與該次『食字路口』節目錄
      影之女藝人，致原告申○○成為前揭報導所影射之『丁○○的對象』。且該篇報導在『他（即原告丁○○）的對象
      極有可能是隨丁○○一起到澳門的眾多女性之一，至於是
      女藝人還是女性助理，則不得而知』之報導下，一再影射
      原告申○○在澳門凱悅酒店與原告丁○○發生性關係…」
      云云，惟由原告所引用之系爭壹週刊第148期報導中，並
      未指稱原告申○○即係與原告丁○○發生性行為之女性。
      如前所述，被告壹傳媒公司之記者Ｃ○○等人於九十三年
      三月十八日晚至隔日凌晨三點一直於澳門凱悅酒店大廳守
      候，並未發現有其他女子進入原告丁○○所居住之樓層，
      復以三月十九日被告壹傳媒公司記者在原告丁○○房內發
      現使用過的保險套及其他女性用品，此節業經證人Ｃ○○
      到庭證述明確，從而被告壹傳媒公司基於查證所得資料，
      乃判斷與原告丁○○發生關係之女子「極有可能是隨丁○○一起到澳門的眾多女性之一，至於是女藝人還是女性助
      理，則不得而知…」，既未明確以肯定語氣指稱特定對象
      ，亦未直指任何人與原告丁○○發生性行為。按臺灣高等
      法院在劉泰英控告亞洲週刊毀謗案中，即認為：「…此段
      描述論及『國民黨』，但並未論及自訴人（即劉泰英），
      並稱『可能』使台北與白宮之間因此建立一條祕密非官方
      外交管道，並非肯定用語，不能以此認定被告等有毀損自
      訴人名譽之故意」。是以被告壹傳媒公司於系爭報導中，
      基於查證所得資料，認為與原告丁○○發生關係之女子「
      極有可能是隨丁○○一起到澳門的眾多女性之一」，並未
      使用肯定句明確指稱特定人之姓名，依前揭判決之見解，
      自應認為被告並無侵害原告申○○之故意，亦無須對原告
      徐瑋倫負損害賠償責任。
  ２、系爭報導中關於原告丁○○與何人發生性行為之報導，乃
      係被告壹傳媒公司基於查得資料所為之「評論」，亦即屬
      於「意見表達」。按意見為表意人主觀之價值判斷，無所
      謂真偽對錯可言，故本件被告壹傳媒公司所發表之主觀「
      評論」，自無不法侵害原告申○○名譽之情事，亦毋須負
      損害賠償責任：查原告徐瑋倫雖主張：「…此篇『暗會丁○○，明交仔仔暴龍，申○○玩3劈』之報導，不僅意圖
      接續前述『偕女星澳門公幹丁○○留下2保險套』之報導
      ，繼續捏造事實，誣指原告申○○於澳門私生活混亂，更
      捏造原告申○○與原告丁○○於澳門之行後仍私下幽會之
      報導，意圖使讀者產生原告申○○與原告丁○○確實在澳
      門發生關係，且事後乃繼續交往等錯誤印象…」云云，惟
      系爭壹週刊第151期報導第30頁所記載：「…三月底爆發
      丁○○『澳門保險套風波』，當時同行的三位女藝人，除
      了已有男友的曾寶儀和性感的安雅外，還有申○○，雖然
      外界都將狐疑眼光投向安雅，之後更扯出一個沒去錄影的
      嚴淑明。但事實上，丁○○私下約會的對象卻是申○○…
      」等文字，僅係以「私下約會」形容原告丁○○與原告申
      ○○二人之親密舉動，並未指稱原告申○○曾與原告丁○○曾於澳門發生性行為，原告申○○逕認系爭壹週刊第15
      1期報導捏造虛偽事實，而意圖使讀者產生錯誤印象，認
      為原告申○○與原告丁○○確實在澳門發生關係云云，顯
      有誤會。再者，系爭壹週刊第148期報導中「他的對象極
      有可能是隨丁○○一起到澳門的眾多女性之一，至於是女
      藝人還是女性助理，則不得而知」之文字，亦屬被告壹傳
      媒公司基於查證所得事實，依社會一般通念所為之評論，
      亦即屬於「發表意見」。如前所述，「意見」為表意人主
      觀之價值判斷，無所謂真偽對錯可言。被告既於系爭報導
      中將採訪所得之原告照片、房卡與保險套等物一併披露於
      系爭報導中，且系爭報導又涉及原告丁○○是否構成通姦
      罪之公共利益，故應認本件被告壹傳媒公司在報導前業經
      合理查證，而基於查證所得事實所發表之「主觀評論」，
      自應受憲法言論自由之保障。
（四）系爭報導並未指稱原告卯○○或黃○○與原告丁○○有發
      生性關係，亦無影射二人有發生性關係之文字，故並無侵
      害原告卯○○、黃○○名譽權之情事：
  １、原告雖主張：「…該篇報導更指稱：『至於丁○○的對象
      是何人，由於本刊直到19日凌晨3點都守在酒店大廳，完
      全沒有見到飯店外有女性進入吳下塌的樓層，所以研判他
      的對象極有可能是隨丁○○一起到澳門的眾多女性之一，
      至於是女藝人還是女性助理，則不得而知』…由於該篇報
      導亦影射該次『食字路口』節目之女性助理，而『食字路
      口』節目之女性助理亦為社會上可識別之特定對象，致使
      該次『食字路口』節目之女性助理，即原告卯○○、黃○○，亦原為前揭報導所影射之『丁○○的對象』…」云云
      ，惟系爭報導中並未揭露該次「食字路口」節目女性助理
      之姓名，且系爭報導僅係認為與原告丁○○發生性關係之
      女性，「極有可能」係同行之眾多女性之一，既未以肯定
      語氣指稱其對象係特定人，亦未將原告卯○○、黃○○之
      姓名揭露於眾，從而系爭報導所稱「女性助理」，尚難謂
      基於社會一般大眾之認知，而使渠等成為社會一般大眾可
      得識別之特定對象。是以被告壹傳媒公司基於查證所得資
      料，而認為與原告丁○○發生性關係之女性「極有可能是
      隨丁○○一起到澳門的眾多女性之一」，並未以肯定語氣
      指稱特定人之姓名，依上開臺灣高等法院在劉泰英控告亞
      洲週刊毀謗案判決之見解，應認被告壹傳媒公司並無不法
      侵害原告等名譽之故意或過失，無須對渠等負損害賠償責
      任。
  ２、又原告雖起訴主張「食字路口節目之女性助理」亦為社會
      上可識別之特定對象，系爭報導影射原告卯○○與黃○○
      係原告丁○○之對象，致一般社會大眾對原告等之品德及
      私生活產生負面印象，致其社會上評價遭受不當之貶抑云
      云，惟系爭報導並未公佈原告卯○○與黃○○之姓名，亦
      未指稱或影射原告卯○○或黃○○即係與原告丁○○發生
      性關係之對象。而一般社會大眾實無法由「食字路口節目
      之女性助理」此一特徵得知渠等之姓名或年籍資料，亦無
      法得知其私生活情況或品德如何，自不可能進而對原告卯
      ○○或黃○○之品德及私生活產生負面印象，致其社會上
      評價遭受不當之貶抑。是以原告卯○○或黃○○之名譽並
      未因系爭報導而受有不當之貶抑，從而被告自無侵害原告
      卯○○或黃○○之名譽權。
（五）證人Ｃ○○雖為被告壹傳媒公司之受僱人，惟證人Ｃ○○
      所證述之內容均係其親自見聞之事實，自足認其證言均與
      事實相符，得據以為被告有利之認定：證人Ｃ○○係被告
      壹傳媒之記者，除有參與第148期系爭報導之採訪外，亦
      於93年4月11日親自見聞原告丁○○與原告申○○在PUB內
      幽會之情形，前揭事實業經證人到庭證述明確，亦有證人
      於採訪時拍攝之照片可證，是以法院雖因證人與被告壹傳
      媒公司有僱傭關係而諭知證人毋庸具結，惟證人Ｃ○○所
      證述之內容均係其親自見聞之事實，自足認其證言均與事
      實相符，得據以為被告有利之認定。另證人戊○○與證人
      巳○○就93年4月10日至11日原告申○○活動之證言完全
      吻合，甚至連各種活動之時間地點等細節均一字不差，顯
      與常情有違而不足採信。
（六）爰為聲明：（1）原告之訴及其假執行之聲請均駁回。（2
      ）如受不利判決，被告願提供現金或國泰世華銀行敦化分
      行可轉讓無記名定期存單供擔保，請准宣告免為假執行。
四、不爭執之事實：
（一）被告香港商壹傳媒出版有限公司（下稱壹傳媒公司）曾於
      93年3月25日，於其所發行之壹周刊第148期及其網站（
      www.twnext.atnext.com）內，製作刊載「偕女星澳門公
      幹，丁○○留下２保險套」之報導；被告壹傳媒公司並於
      93年4月15日於壹周刊第151期內，製作刊登「暗會丁○○
      ，明交仔仔暴龍，申○○玩３劈」之報導，業據原告提出
      壹週刊雜誌及網路列印影本為憑（原証1至原証5）。
（二）被告玄○為被告壹傳媒公司之負責人；被告酉○○、Ｄ○○、寅○○、宇○○、辛○○、宙○○、Ｆ○○、Ａ○○
      、王亞伶、乙○○、午○○、Ｂ○○、戌○○、丙○○、
      天○○、己○○、庚○○、辰○○、亥○○、地○○、蕭
      君文、壬○○、丑○○、未○○、癸○○、Ｃ○○，於系
      爭壹周刊第141期及第151期出刊時，均任職於被告壹傳媒
      公司。
五、得心證之理由：
（一）上開壹周刊第148期第、151期登載之內容是否侵害原告丁○○、申○○之名譽權？
  １、按名譽權之侵害非即與刑法之誹謗罪相同，名譽有無受損
      害，應以社會上對個人評價是否貶損作為判斷之依據，苟
      其行為足以使他人在社會上之評價受到貶損，不論其為故
      意或過失，均可構成侵權行為，其行為亦不以廣佈於社會
      為必要，僅使第三人知悉其事，自足當之，最高法院90年
      度台上字第646號判例足資參照。
  ２、經查，上開壹周刊148期於內文第22頁標題登載：「偕女
      星澳門公幹、丁○○留下2保險套」，「愛賭又愛女人的
      丁○○，17日率領康康和NONO，以及女藝人安雅及申○○
      等人前往澳門參加『周日八點黨』的招牌人氣單元「食字
      路口」錄影。本土天王丁○○除了不改本色的到賭場賭了
      一把外，本刊19日進入他下榻的澳門凱悅酒店房間，在浴
      室裡赫然發現兩個用過的保險套，其中一個裡面還有精液
      。」內文第23頁並於副標題「套留精液，疑為團員」，刊
      載「走進丁○○用過的浴室，本刊赫然發現浴室的垃圾桶
      內，居然有兩個用過的保險套、疑似女人擦拭過口紅和脂
      粉的衛生紙，還有女用綁頭髮的橡皮筋、髮夾，其中一個
      保險套裡面還有精液，可見丁○○在澳門還是過著春色無
      邊的夜生活。」「至於丁○○的對象是何人，由於本刊直
      到19日凌晨三點都守在酒店大廳，完全沒有見到飯店外有
      女性進入丁○○下榻的樓層，所以研判他的對象極有可能
      是隨丁○○一起到澳門的眾多女性之一，至於是女藝人還
      是女性助理，則不得而知。」內文第25頁刊載：「不過，
      這一次丁○○再到澳門，不僅留下保險套，而且流連賭場
      ，再次證明他愛女人、愛賭的性格，一路走來，始終如一
      」。從上開標題及內文相互以觀，該內容報導原告丁○○
      前往澳門錄影時在下褟飯店房間留有性行為之保險套，且
      在下榻房間內並有女性用品，進而影射原告丁○○與隨行
      之女性工作人員間有性行為，原告丁○○已有家室，而原
      告申○○為隨行之女性，並經被告報導，此等報導應認足
      以一般社會大眾對原告丁○○、申○○之品德及私生活產
      生負面印象，使原告丁○○、申○○在社會上之形象、地
      位、人格、聲譽產生負面之評價，應認已侵害原告丁○○
      、申○○之名譽權。
  ２、次查，上開壹周刊第151期於內文第28頁起，標題登載「
      暗會丁○○，明交仔仔暴龍，申○○玩3劈」，「偶像劇
      女星申○○，才剛揮別了交往2年的李威，與仔仔周渝民
      越走越近，感情有了逐漸靠岸的跡象。沒想到，上周日凌
      晨4點多，申○○與丁○○卻秘密相會、悄悄談心，但因
      發現被本刊察覺而掃興散會。」，於內文第29頁登載：「
      4月11日星期日凌晨約四點多，在台北市街頭，申○○走
      在前、丁○○在後，而丁○○的兩位助理跟著兩人的腳步
      ，四人像才結束聚會，跟著續攤。他們步入位於仁愛路巷
      內的一間pub」、「當丁○○進門時，隱約聽到服務生悄
      聲地問：『憲哥你跟誰一起來？』而丁○○自然地答說：
      『申○○』」。並於內文第30頁「桃花朵朵、四男拱月」
      的標題下，刊載「三月底爆發丁○○『澳門保險套風波』
      ，當時同行的三位女藝人，除了已有男友的曾寶儀和性感
      的安雅外，還有申○○，雖然外界都將狐疑眼光投向安雅
      ，之後更扯出一個沒去錄影的嚴淑明。但事實上，丁○○
      私下約會的對象卻是申○○。」從上開標題及內文相互以
      觀，該內容報導原告丁○○於4月11日凌晨與原告申○○
      私下約會，並以「申○○玩3劈」、「桃花朵朵、四男拱
      月」等文字，影射原告許偉倫與多人交往，此等報導足以
      讓一般社會大眾對原告丁○○、申○○之品德及私生活產
      生負面印象，使原告丁○○、申○○在社會上之形象、地
      位、人格、聲譽產生負面之評價，亦應認侵害原告丁○○
      、申○○之名譽權。
  ３、被告雖舉司法院大法官會議第509號解釋，並稱其系合理
      評論，且稱依其等所提出之證據已有相當理由確信其為真
      實。姑不論司法院大法官會議第509號解釋及英美法中之
      「真實抗辯原則」、「真實惡意原則」、「合理評論原則
      」於本案是否有適用之餘地，被告仍應舉證證明其確有相
      當理由確信其所為之報導為真實。又如何判斷大眾傳播媒
      體是否有相當理由確信其所為之陳述為真實，取決於報導
      過程中有無遵守「大眾傳播媒體」之專業準則，而有關「
      大眾傳播媒體之專業準則」至少應有下列之內涵：1、報
      導之事實確有消息來源；2、如有查證之可能性，則應在
      合理範圍內予以查證，並給予衡平報導之機會；3、如因
      事實上之困難以致無法查證，又因為保護消息來源而無法
      揭示消息來源時，則須衡量下列二項因素，以決定應否加
      以揭露及報導：消息來源之可靠性；報導內容與公共
      利益之關連性；4、對此等報導之評論，則須明示消息未
      經查證之情況，而以假設性之語氣單就已揭露之事實部分
      謹慎論斷，且不得單憑已揭露之情事，輕率推測其他相關
      而未經揭露之事實。被告雖辯稱第148期系爭報導保險套
      等物係由壹週刊記者Ｃ○○於原告所投宿之澳門凱悅酒店
      1035號房中取得，Ｃ○○並於拍照後將保險套等物品連同
      原告之房卡與早餐券等物一併帶回台灣，是以被告基於查
      證所得資料，自有足夠理由確信系爭報導為真實，並無侵
      害原告丁○○之名譽權。惟查，被告所提房卡、早餐卷及
      便條紙等物，並無法証明飯店內之保險套等物為原告丁○○所遺留之物；另被告Ｃ○○雖到庭陳稱：「…到了隔天
      我們看原告丁○○及其他工作人員去機場，我們也返回飯
      店休息，我們就問飯店服務生是否可以去原告丁○○的房
      間看看，之後我們就去原告丁○○的房間，進去之後我們
      先到客廳，接著看到床上的床頭櫃上的便條紙記載相關人
      員的房號，也看到原告丁○○入住的單子，隨後我們進入
      浴室查看其他東西，我們看到垃圾桶裡面有使用過的保險
      套，我們就在現場拍照，原封不動把這個垃圾袋帶回來」
      等語；惟被告Ｃ○○經詢問：「你有無親眼看見原告丁○○進入1035號房？」，答：「沒有」；問：「你有無親眼
      看見何人置放保險套？」，答：「沒有」；取出保險套時
      ，原告丁○○是否在場？」，答：「他沒有在場」；問：
      「你是否知道保險套是何人所放？」，答：「不知何人所
      放。」，問：「你是否知道保險套是何人使用？」，答：
      「不曉得」；「你回壹周刊之後，有無告訴公司保險套是
      何人使用？」，答：「我告訴公司在原告丁○○房間的浴
      室拿到」；問；「你是否能確認該保險套是原告丁○○所
      使用？」，答：「我沒有辦法確認」等語（見本院94年7
      月11日言詞辯論筆錄，本院卷二第78、79頁）；被告Ｃ○○既為被告壹傳媒公司之受僱人，縱被告Ｃ○○所稱在原
      告丁○○下榻之房間內見有保險套等物屬實，惟被告Ｃ○○既自承沒有辦法確認保險套為原告丁○○所使用，依上
      開說明，如有查證之可能性，應在合理範圍內予以查證，
      並給予衡平報導之機會，惟系爭報導並未見求證當事人，
      或為平衡報導，難認被告已為合理查証。至被告聲請採檢
      原告丁○○之組織樣本以供保險套DNA鑑定之用，惟原告
      丁○○不同意採集檢體，按我國民事訴訟法並無如刑事訴
      訟法第204條：「鑑定人因鑑定之必要，得經審判長、受
      命法官或檢察官之許可，檢查身體、解剖屍體、毀壞物體
      或進入有人住居或看守之住宅或其他處所」，及刑事訴訟
      法第205條之1：「鑑定人因鑑定之必要，得經審判長、受
      命法官或檢察官之許可，採取分  泌物、排泄物、血液、
      毛髮或其他出自或附著身體之物，  並得採取指紋、腳印
      、聲調、筆跡、照相或其他相類之行為」之強制處分相類
      規定，被告聲請採取原告丁○○之組織樣本，以進行鑑定
      ，於法無據，自無從准許。原告丁○○既無提供檢體之義
      務，被告復未舉其他證據證明，被告辯稱依民事訴訟法第
      282條之1之意旨，推定系爭保險套為原告丁○○於澳門凱
      悅酒店所遺云云，並不足採。
  ４、另被告Ｃ○○雖到庭陳稱於93年4月11日凌晨親眼目睹原
      告丁○○與原告申○○坐在一起等語，惟為原告申○○否
      認，經查，證人巳○○到庭證稱：93年4月10日晚上10點
      30分左右其與原告申○○、楊丞琳、戊○○四人在敦化南
      路2段170號泡沫紅茶店，一直到翌日凌晨一點半都在一起
      ，其離開大門時，助理就送原告申○○回家等語（見本院
      卷二第79頁反面）；證人戊○○亦到庭證稱：其於94年5
      月31日前為原告申○○之助理，於93年4月10日晚上10 點
      半左右跟申○○約在敦化南路跟和平東路口的一元堂茶坊
      ，約在該處與巳○○、楊丞琳、申○○一起吃飯，在那邊
      到4月11日的凌晨一點半才離開，一點半左右伊開申○○
      的車子送她回家，然後看她進去後才離開等語（見本院卷
      二第96頁反面）；另參酌系爭151期報導，該報導內標明4
      月11日之照片，僅有原告丁○○，亦未有原告丁○○與原
      告申○○於93年4月11日同在一處之照片，被告復未提出
      其他佐證以資證明，尚難認被告Ｃ○○所述為真實，亦難
      認被告已為合理查證。
  ５、綜上，被告所提出之房卡、早餐券及便條紙等物，尚難證
      明飯店房間內之保險套為被告丁○○遺留，且被告Ｃ○○
      自承未見丁○○進入發現保險套之房間，另證人巳○○、
      戊○○復到庭証稱4月11日與原告申○○同在一起，綜上
      各情，被告僅以其受僱人Ｃ○○之陳述，尚難認被告已盡
      查證之義務，且確有相當理由確信其所為之報導為真實。
      被告之系爭報導足以使社會讀者大眾對原告丁○○、申○○之評價產生貶抑，於其為上開報導前本應遵守上開新聞
      報導原則，又非不能注意卻未加以注意，致其所為報導不
      法侵害原告之名譽，雖不能認其係故意為之，但應認為有
      過失侵害原告丁○○、許偉倫之名譽權。
  ６、被告另辯稱系爭報導中「愛賭愛女人」、「春色無邊的
      夜生活」等語乃係被告基於查證所得資料所發表之合理評
      論，惟上開文字，依社會通念，已有貶損他人形象品格之
      意涵，已難認係屬合理；況是否妨害名譽應依所登載全文
      前後觀察，是否侵害他人名譽，亦難以切割之方式，而認
      被告所為係發表合理之評論。
  ７、被告另辯稱原告丁○○與張葳葳女士已有婚姻關係且育有
      子女，是以原告丁○○若在婚姻關係存續中與配偶以外之
      人發生性關係，自可能構成刑法第239條之通姦罪，從而
      系爭報導之內容顯與「是否構成刑事犯罪」之公共利益有
      關，並非僅事涉原告私德之事項云云，惟按刑法通姦罪雖
      規定於妨害婚姻及家庭之侵害社會法益罪章，惟依刑法第
      245條第1項之規定，通姦罪係屬告訴乃論之罪，被告主張
      原告丁○○是否與人發生性關係與公共利益有關而主張免
      責，尚不足採。
  ８、至原告丁○○另指稱被告另指陳其為「東區兔王」，侵害
      其名譽云云，惟被告辯稱「東區兔王」一詞乃係原告於系
      爭報導出刊前向國內媒體所自承，且原告丁○○於台北市
      東區擁有多筆房地產一事，亦多次為媒體所報導，足證該
      演藝圈對原告丁○○習用之「東區兔王」稱號，並無毀損
      原告之名譽，業據被告提出原告丁○○購置房地產之相關
      報導為憑，足認「東區兔王」之詞尚非均為負面評價文字
      ，此部分尚難認有侵害原告丁○○之名譽。
（二）上開壹周刊第151期登載之內容是否侵害原告卯○○、黃
      ○○之名譽權？
      原告卯○○、黃○○主張壹周刊第148期報導指稱：「至
      於丁○○的對象是何人，由於本刊直到19日凌晨三點都守
      在酒店大廳，完全沒有見到飯店外有女性進入丁○○下榻
      的樓層，所以研判他的對象極有可能是隨丁○○一起到澳
      門的眾多女性之一，至於是女藝人還是女性助理，則不得
      而知。」，渠等為原告之女性助理，被告上開報導侵害渠
      等名譽云云，經查，原告卯○○固提出名片及護照影本證
      明其為女性工作人員，惟依上開報導內容意旨，被告僅推
      測可能對象，並未特定何人，且原告丁○○之女性助理，
      亦非一般人可得而知，上開文字報導，尚難使一般人對原
      告卯○○、黃○○之人格即產生負面評價，此部分尚難認
      被告有故意或過失侵害原告卯○○、黃○○二人名譽之行
      為。
（三）本件侵權行為人為何？
  １、被告玄○為148、151期之總編輯，被告Ｄ○○擔任148、
      151期之執行副總編輯，被告未○○、癸○○分別為第151
      期報導之設計及編輯，有原告所提雜誌目錄為憑，被告Ｃ
      ○○為系爭報導之攝影，亦據被告Ｃ○○自承在卷。被告
      玄○係總編輯，有權決定系爭報導之登載，被告Ｄ○○擔
      任執行副總編輯，且參酌原告所提被告壹周刊副總編輯Ｄ
      ○○於93年3月25日蘋果日報報導中，宣稱「整個塑膠袋
      我們都從澳門帶回來了，其中包括留有精液的保險套，現
      在放在冰箱裡保存，必要時可以做DNA，證實我們的報導
      無誤。」（見原證六號），被告Ｄ○○顯係知情參與之人
      ；另被告未○○、癸○○、Ｃ○○既分別擔任設計、編輯
      或攝影，均認係實際參與之人，應可認係原告丁○○、許
      偉倫所指侵權行為加害人。被告玄○、Ｄ○○、Ｃ○○應
      就系爭第148期報導負連帶賠償責任。被告玄○、Ｄ○○
      、癸○○、未○○、Ｃ○○應就系爭151期負連帶賠償責
      任。
  ２、原告丁○○、許偉倫另指稱被告酉○○、寅○○、宇○○
      、辛○○、宙○○、Ｆ○○、Ａ○○、甲○○、乙○○、
      午○○、Ｂ○○、戌○○、丙○○、天○○、己○○、庚○○、辰○○、亥○○、地○○、Ｅ○○、壬○○、丑○○為系爭第148期、第151期報導之製作、編審，應負連帶
      賠償責任，惟被告酉○○等均否認實際參與系爭二篇報導
      ，原告復未能舉其他證據證明被告酉○○、寅○○、宇○○、辛○○、宙○○、Ｆ○○、Ａ○○、甲○○、王莞如
      、午○○、Ｂ○○、戌○○、丙○○、天○○、己○○、
      庚○○、辰○○、亥○○、地○○、Ｅ○○、壬○○、丑
      ○○等人對於系爭報導文字、攝錄內容，曾有經手、決定
      使用與否等行為存在，故原告主張上開酉○○等人應負連
      帶賠償責任，為不足採。
  ３、復按受僱人因執行職務，不法侵害他人之權利者，由僱用
      人與行為人連帶負損害賠償責任。但選任受僱人及監督其
      職務之執行，已盡相當之注意或縱加以相當之注意而仍不
      免發生損害者，僱用人不負賠償責任。民法第188條第1項
      定有明文。則受僱人因執行職務不法侵害他人權利時，僱
      用人需連帶負擔損害賠償責任。被告玄○、Ｄ○○、未○○、癸○○、Ｃ○○為被告壹傳媒公司之受僱人，因執行
      系爭報導之職務，侵害原告丁○○、許偉倫之名譽權，而
      成立侵權行為責任，應依民法第184條第1項、第195條、
      第185條規定，對原告丁○○、許偉倫連帶負擔損害賠償
      責任，而被告壹傳媒公司為渠等之僱用人，並未舉證證明
      就選任受僱人及監督渠等職務之執行，已盡相當之注意或
      縱加以相當之注意而仍不免發生損害，應依同法第188條
      第1項規定，與上開被告對原告連帶負擔賠償之責。至被
      告酉○○、寅○○、宇○○、辛○○、宙○○、Ｆ○○、
      Ａ○○、甲○○、王莞如、午○○、Ｂ○○、戌○○、丙○○、天○○、己○○、庚○○、辰○○、亥○○、地○○、Ｅ○○、壬○○、丑○○等人並無侵害原告之行為，
      原告主張被告壹傳媒公司應民法第188條規定，與被告酉
      ○○等人連帶負擔賠償責任，即屬無據。
（五）原告請求之金額與登報方式是否相當？
  １、按不法侵害他人之身體、健康、名譽、自由、信用、隱私
      、貞操，或不法侵害其他人格法益而情節重大者，被害人
      雖非財產上之損害，亦得請求賠償相當之金額。其名譽被
      侵害者，並得請求回復名譽之適當處分；數人共同不法侵
      害他人之權利者，連帶負損害賠償責任﹔受僱人因執行職
      務，不法侵害他人之權利者，由僱用人與行為人連帶負損
      害賠償責任。但選任受僱人及監督其職務之執行，已盡相
      當之注意或縱加以相當之注意而仍不免發生損害者，僱用
      人不負賠償責任，民法第195條第1項、第185條第1項前段
      、第188條第1項分別定有明文。又名譽權被侵害者，關於
      非財產上之損害，加害人雖亦負賠償責任，但以相當金額
      為限，所謂相當，自應以實際加害情形與其名譽權之影響
      是否重大，及被害人之身分地位與加害人經濟狀況等關係
      定之；再者，法院對於慰撫金之量定，應斟酌兩造（包括
      負連帶賠償責任之僱用人在內）之身分地位及經濟狀況等
      關係定之，不宜單以被害人與實施侵權行為之受僱人之資
      力為衡量標準，最高法院47年台上字第1221號判例及74年
      8月27日74年度第9次民事庭推總會決議可資參照。查系爭
      報導係由被告玄○、Ｄ○○、未○○、癸○○、Ｃ○○共
      同參與，已如前述，其等過失刊登系爭報導，致原告丁○○、許偉倫在社會上之評價受到貶損，自屬分別共同侵害
      原告丁○○、許偉倫之名譽。又被告壹傳媒公司為被告玄
      ○、Ｄ○○、未○○、癸○○、Ｃ○○之僱用人，既未舉
      證證明其已善盡選任及監督其受僱人職務之執行，自應與
      之連帶負損害賠償責任，是原告丁○○依上開規定請求被
      告壹傳媒公司、玄○、Ｄ○○、Ｃ○○連帶賠償其非財產
      上之損害，原告許偉倫請求被告壹傳媒公司、玄○、Ｄ○○、癸○○、未○○、Ｃ○○連帶賠償其非財產上之損害
      ，於法並無不合。原告丁○○除主持、歌唱、戲劇、電影
      、廣告等，並代言多項產品，係一知名度極高之演藝人員
      ，原告許偉倫拍攝眾多戲劇、電影、廣告、亦曾寫作書籍
      出版，為新生代之演藝人員，業據原告二人具狀陳述在卷
      ，渠等個人身分地位在社會上具有一定之評價，且迄今仍
      活躍於娛樂界等節為眾所皆知。而被告玄○現為被告壹傳
      媒公司之負責人，被告Ｄ○○、癸○○、未○○、Ｃ○○
      僅係公司員工，另被告壹傳媒公司在台營運資金為250 萬
      元，有原告所提公司基本資料在卷可參（原証10號）。爰
      審酌被告壹傳媒公司侵害原告名譽之情節、原告丁○○、
      許偉倫受害程度、兩造之身分、地位、經濟能力等一切情
      狀，認原告丁○○請求精神慰撫金1000萬元尚屬過高，應
      以200萬元為適當公允。原告許偉倫請求精神慰撫金500
      萬元尚屬過高，應以100萬元為適當公允。
  ２、原告丁○○、申○○另主張依民法第195條第1項後段請求
      被告應連帶於國內各大報頭版上方二格刊登道歉啟事。但
      本院審酌被告所刊載妨害原告名譽之文字係登載於該雜誌
      「娛樂名人」之版面，原告主張應刊登道歉啟事於國內各
      大報頭版，其主張回復名譽之方法難認無逾越必要之範圍
      ，且原告所主張並非全部勝訴，道歉啟事之內容並未區分
      ，故本院認為登報道歉並無必要。
六、從而，原告丁○○依上開規定請求被告壹傳媒公司、玄○、
    Ｄ○○、Ｃ○○連帶給付200萬元；原告申○○請求被告壹
    傳媒公司、玄○、Ｄ○○、癸○○、未○○、Ｃ○○連帶給
    付100萬元，及均自起訴狀繕本送達翌日起即93年12月16日
    起至清償日止，按年息百分之五計算之利息，為有理由，逾
    此範圍之請求為無理由，應予駁回。
七、二造均陳明願供擔保以代釋明，聲請宣告假執行或免為假執
    行，經核原告勝訴部分，合於法律規定，爰分別酌定相當之
    擔保金額准許之；原告其餘假執行之聲請，因訴之駁回而失
    所附麗，不予准許。
八、本件事證已臻明確，兩造其餘之攻防方法與判決結果不生影
    響，爰不逐一論述，併此敘明。
九、結論：原告之訴為一部有理由，一部無理由，依民事訴訟法
    第79條、第85條第2項，第390條第2項、第392條第2項，判
    決如主文。
中    華    民    國    95    年    1     月    26    日
                  民事第二庭  法  官  吳淑惠
以上正本係照原本作成。
如對本判決上訴，須於判決送達後20日內向本院提出上訴狀
中    華    民    國    95    年    1     月    27    日
                              書記官  蔡凱如


司法院資訊處製作；財團法人民間司法改革基金會備份。
